【裁判字號】    94,訴,345
【裁判日期】    950313
【裁判案由】    排除侵害等
【裁判全文】
臺灣桃園地方法院民事判決               94年度訴字第345號
原      告  丙○○
訴訟代理人  周美玲律師
            陳忠輝律師
被      告  丁○○
上  一  人
訴訟代理人  廖威淵律師
            戊○○
受 告 知人  新企工業股份有限公司
法定代理人  甲○○
受 告 知人  乙○○
上列當事人間請求排除侵害等事件，於民國95年2 月22日言詞辯
論終結，本院判決如下：
    主  文
被告丁○○應將坐落桃園縣大溪鎮○○段埔尾小段二一０之一四
地號土地上門牌號碼桃園縣大溪鎮○○路○段五九二號即如附圖
所示C 部分、面積壹佰壹拾平方公尺之建物，及同地號土地上門
牌號碼桃園縣大溪鎮○○路○段五九０及五九二號後方鐵鋼架、
廁所、雜物間、圍牆及其他雜物即如附圖所示B 、D 部分面積各
參拾捌平方公尺之地上物拆除，並將土地返還予原告；及應自九
十四年四月一日起至返還如附圖所示C 、D 、B 部分土地予原告
之日止，按月給付原告新台幣壹仟零參拾陸元。
被告戊○○應將坐落桃園縣大溪鎮○○段埔尾小段二一０之一四
地號土地上門牌號碼桃園縣大溪鎮○○路○段五九０號即如附圖
所示A 部分面積壹佰壹拾平方公尺之建物拆除，並將土地返還予
原告；及應自九十四年四月一日起至騰空返還附圖所示A 部分土
地予原告之日止，按月給付原告新台幣陸佰拾參元。
前二項交還土地之履行期間為六個月。
原告其餘之訴駁回。
訴訟費用由被告丁○○負擔百分之六十三，被告戊○○負擔百分
之三十七。
本判決第一項交還土地部分，於原告各以新台幣參拾伍萬壹仟元
，就給付金錢各該到期部分，以每期新台幣參佰肆拾伍元供擔保
後，得假執行。但被告丁○○如各以新台幣壹佰零伍萬伍仟元、
以每期新台幣壹仟零參拾陸元供擔保後，得免假執行。
本判決第二項交還土地部分，於原告各以新台幣貳拾萬捌仟元，
就給付金錢各該到期部分，以每期新台幣貳佰零肆元供擔保後，
得假執行。但被告戊○○如各以新台幣陸拾貳萬肆仟元、以每期
新台幣陸佰拾參元供擔保後，得免假執行。
原告其餘假執行之聲請駁回。
    事  實
甲、原告方面：
一、聲明：
  (一)被告丁○○應將坐落桃園縣大溪鎮○○段埔尾小段210 之14
    地號土地上門牌號碼為桃園縣大溪鎮○○路○段592號之主體
    建物，如附圖所示C 部分面積110 平方公尺，及上揭地號土
    地上門牌號碼為桃園縣大溪鎮○○路○ 段590 及592 號後方
    鐵鋼架、廁所、雜物間、圍牆及其他雜物等地上物，如附圖
    所示B 、D 部分面積均各38平方公尺，全部拆除，並將上揭
    地號土地騰空返還予原告。
  (二)被告戊○○應將坐落桃園縣大溪鎮○○段埔尾小段210 之14
    地號土地上門牌號碼為桃園縣大溪鎮○○路○ 段590 號之主
    體建物，如附圖所示A 部分面積110 平方公尺，全部拆除，
    並將上揭地號土地騰空返還予原告。
  (三)被告丁○○、戊○○應分別自民國（下同）94年4 月1 日起
    至騰空返還前二項所示土地予原告之日止，按月給付原告各
    新台幣（下同）1,257 元、738 元。
  (四)原告願供擔保請准宣告假執行。
二、陳述：
  (一)按原告係本院93年度執字第18796 號強制執行事件（下稱系
    爭強制執行事件），執行標的為桃園縣大溪鎮○○段埔尾小
    段210 之14地號土地（下稱系爭土地）之拍定人，系爭土地
    於執行程序終結前即存有2 棟門牌號碼分別為同鎮○○路○
    段590 號、592 號未保存登記建物（下稱系爭590 號、592
    號建物，合稱系爭建物），而被告丁○○為系爭592 號建物
    之占有人，無權占用系爭土地如附圖所示C 部分、面積110
    平方公尺，其復為系爭590 號、592 號建物後方地上物之使
    用人，無權占用系爭土地如附圖所示B 、D 部分面積各38平
    方公尺；被告戊○○則為系爭590 號建物之使用人，無權占
    用系爭土地如附圖所示A 部分、面積110 平方公尺。原告爰
    依民法第767 條規定，請求被告將前開無權占用系爭土地之
    建物及地上物全部拆除，並將系爭土地騰空返還予原告。又
    被告無權占有系爭土地而獲有相當於租金之利益，依土地法
    第105 條準用第97條計算，被告每月獲有相當於租金之利益
    共1,995 元，而依附圖所示，被告丁○○、戊○○各占用系
    爭土地面積之比例為63％、37％，併依民法第179 條規定，
    請求被告丁○○、戊○○應各自94年4 月1 日起至騰空返還
    系爭土地予原告之日止，按月分別給付原告1,257 元、738
    元。
  (二)不動產物權採登記生效要件主義，原告係經由系爭強制執行
    程序拍定取得系爭土地所有權，不論被告提出之受告知人新
    企工業股份有限公司（下稱新企公司）與被告之父簡玉掌於
    63年6 月3 日簽立之和解書（下稱系爭和解書）是否為真正
    ，原告既係基於已登記之所有權，訴請排除侵害，而被告僅
    憑具相對效力之系爭和解書，據以主張其係有權而占有，殊
    屬無據。
  (三)再由系爭和解書全文及簽名均出自同一字跡，足見系爭和解
    書，其形式非真正。縱認其形式為真正，為何簡玉掌於書立
    系爭和解書後，於15年時效期間內，從未請求新企公司分割
    該100 坪土地？又系爭和解書並未有附圖可稽，被告無法證
    明系爭和解書所載之100 坪土地，其位置即為系爭建物之所
    在。再由被告提出之桃園縣慈湖禁建區禁建範圍內未完成建
    築工程續建申請書觀之，系爭建物之現有底層自始即為違建
    ，否則何以未編列建號，簡玉掌或被告並未經申請起造。
  (四)依最高法院48年度台上字第336 號、57年度台上字第2017號
    判決要旨，就未經登記之違章建築，因民法第758 條規定，
    由原始起造人取得所有權後，無法以法律行為意思表示移轉
    物權。則簡玉掌就系爭建物已完工之所有權，實無從以意思
    表示轉讓與其子女。
  (五)系爭和解書係簡玉掌於63年間簽立，而系爭土地、房屋並無
    原同屬一人所有而分別出賣分屬不同人所有之情形，即無最
    高法院48年度台上字第1457號判例及民法第425 條之1 規定
    之適用。
三、證據：提出土地所有權狀、土地登記謄本、地籍圖謄本、本
    院93年度執字第18796 號執行卷宗、繼承系統表、民事起訴
    狀各1 件、戶籍謄本8 件、照片18張為證。
乙、被告方面：
壹、被告丁○○部分：
一、聲明：
  (一)原告之訴及其假執行之聲請均駁回。
  (二)如受不利之判決，願供擔保請准宣告免為假執行。
二、陳述：
  (一)簡玉掌與被告之祖母簡陳菊於57年2 月3 日將坐落桃園縣大
    溪鎮○○段埔尾小段210 、233 、233 之1 及234 地號土地
    （下稱第210 等地號土地）售予新企公司，與該公司負責人
    姚嘉波簽訂不動產買賣契約書，於該契約補充條款約定：「
    234 地號土地內靠與208 、209 地號土地界線起寬度35台尺
    計算面積100 坪部分土地由乙方負責分割保留」等語（下稱
    210 等地號土地買賣）即簡玉掌、簡陳菊保留100 坪土地所
    有權未出售。簡玉掌於63年6 月3 日因前開買賣有部分未決
    事項而與新企公司簽立系爭和解書於第2 條約定：「原甲方
    （即新企公司）購買埔尾小段234 地號內靠馬路邊面向工廠
    右邊應割出100 坪歸還乙方（即簡玉掌）取得部分（原買賣
    當時已約定），應由甲方即時提供有關書類向大溪地政分割
    ，另割一筆辦理過戶登記與乙方取得，惟其登記權利人名義
    由乙方自由決定，甲方不得干涉，但在未正式辦理過戶登記
    與乙方之前，本100 坪土地其所有權屬甲方應認定為乙方所
    有，並任由乙方自由使用」等語，當時係因簡玉掌於土地本
    有建物，故簡玉掌保留約100 坪未出售，且由新企公司與簡
    玉掌協議該100 坪土地所有權屬簡玉掌所有及使用。被告於
    65年3 月間持新企公司出具之土地使用權同意書（下稱使用
    同意書），向桃園縣政府申請於該100 坪土地上，為未完成
    建築工程續建完工，被告乃興建完成系爭建物。被告繼承簡
    玉掌之系爭土地所有權後，合法申請起造之系爭建物，被告
    原始取得系爭建物之所有權。
  (二)新企公司於93年6 月23日將土地分割出100 坪即系爭土地，
    惟未將所有權回復登記為簡玉掌或被告名義，竟私自將系爭
    土地出賣予受告知人乙○○，侵害被告所有權，乙○○並使
    系爭土地遭查封拍賣，而由原告拍賣取得，被告於接獲本件
    起訴狀繕本時，始知悉系爭土地遭新企公司移轉登記並遭拍
    賣。新企公司委由乙○○代為處理系爭土地問題，乙○○於
    辦理分割系爭土地前，曾前往被告丁○○住處了解系爭建物
    使用情形，被告將系爭和解書交予乙○○收存，惟不久新企
    公司及乙○○即將該筆土地分割，並迅速將系爭土地移轉登
    記為乙○○所有。新企公司分割時明知土地上有被告等之建
    物，新企公司如何分割？分割過程為何？為何乙○○明知土
    地上有建物卻購買過戶？可見乙○○係惡意承買人。
  (三)系爭土地於93年6 月23日分割，新企公司於同年7 月6 日售
    予與乙○○，同年7 月26日即遭法院查封拍賣，原告明知系
    爭土地上有系爭建物存在，竟於第一次拍賣時以高於底價拍
    得。系爭強制執行案件之債權人徐文宗之受任人為陳忠輝律
    師，而拍定人即原告之本件受任人，亦為陳忠輝律師，足徵
    原告並非善意第三人。
  (四)土地與房屋為各別之不動產，各得單獨為交易之標的，且房
    屋性質上不能與土地使用權分離而存在，亦即使用房屋必須
    使用該房屋之地基，故土地及房屋同屬一人，而將土地及房
    屋分開同時或先後出賣，其間雖無地上權設定，然除有特別
    情事，可解釋為當事人之真意，僅限於賣屋而無基地之使用
    外，均應推斷土地承買人默許房屋承買人繼續使用土地，最
    高法院48年度台上字第1457號判例可參。系爭強制執行事件
    卷內之查封筆錄記載：「查封之土地，依地政人員指界其上
    有大溪鎮○○路590 、592 號兩間打通之二層建物，據債權
    人稱係第三人所有，使用土地權源不明」等語，拍賣公告亦
    記載：「本件拍賣土地有第三人建物，使用土地之權源不明
    ，請應買人注意」等語，足證原告明知系爭土地上有系爭建
    物存在，仍予承買，其非善意第三人。新企公司與簡玉掌已
    約定系爭建物坐落系爭土地之權源，且新企公司於被告興建
    系爭建物時，亦出具使用同意書予被告，是縱無前開約定，
    依前開判例之旨及民法第425 條之1 第1 項規定，系爭建物
    亦未對系爭土地之所有權構成不法之侵害。
  (五)原告係於94年1 月17日取得系爭土地所有權，則本件應有民
    法第425 條之1 規定之適用。況房屋性質上不能與土地使用
    權分離而存在，系爭土地為被告所有權保留中，被告於系爭
    土地上興建系爭建物，即類似土地與房屋同屬一人之情形，
    且新企公司於被告亦出具使用同意書予被告，則新企公司嗣
    後將系爭土地售予他人時，土地與房屋分屬二人所有，應類
    推適用民法第425 條之1 規定，推定土地承買人默許被告繼
    續使用系爭建物。
三、證據：提出系爭續建申請書、建造許可書、使用同意書、桃
    園縣政府核定禁建區內續建工程完工證明書、和解書、土地
    異動索引各1 件（均影本）為證。
貳、被告戊○○部分：
    被告戊○○未於言詞辯論期日到場，亦未提出任何書狀作何
    聲明或陳述。
丙、本院依職權調閱系爭強制執行事件卷宗，會同兩造勘測現場
    並囑託桃園縣大溪地政事務所繪製複丈成果圖，向大溪鎮戶
    政事務所查詢系爭建物設籍人戶籍謄本、簡玉掌及其繼承人
    戶籍謄本，並向桃園縣政府警察局大溪分局查訪系爭建物之
    居住使用人，及向本院家事紀錄科查詢有無受理簡雪、簡玉
    掌之繼承人聲明拋棄繼承或限定繼承事件。
    理  由
壹、程序方面：
一、按訴狀送達後，原告不得將原訴變更或追加他訴，但請求之
    基礎事實同一者、擴張或減縮應受判決事項之聲明者、不甚
    妨礙被告之防禦及訴訟之終結者，不在此限，民事訴訟法第
    255 條第1 項但書第2 款、第3 款及第7 款定有明文。再原
    告於判決確定前，得撤回訴之一部或全部。但被告已為本案
    之言詞辯論者，應得其同意，同法第262 條第1 項亦有明定
    。本件原告原起訴請求：(一)被告丁○○、己○○應將系爭建
    物全部拆除，並將系爭土地返還予原告；(二)被告應自94 年1
    月1 日起至返還系爭土地之日止，按月給付原告2,850 元。
    嗣於94年9 月16日追加被告戊○○，並於94年12月8 日撤回
    對被告己○○之起訴，且於95年2 月22日不變更訴訟標的，
    而將訴之聲明減縮如聲明欄所示，被告亦表示同意，揆諸前
    揭規定，為法所許。
二、按當事人得於訴訟繫屬中，將訴訟告知於因自己敗訴而有法
    律上利害關係之第三人，民事訴訟法第65條第1 項定有明文
    。本件被告於94年10月13日具狀表明：系爭紛爭係因新企公
    司與乙○○私自出賣被告所有之系爭土地所致，則新企公司
    與乙○○對於本件兩造之訴訟有法律上之利害關係，依法聲
    請本院對之為訴訟告知，本院依同法第66條規定，分別於94
    年10月21日將告知訴訟狀繕本合法送達與受告知人，惟受告
    知人均未表示參加，合先敘明。
貳、實體方面：
一、原告起訴主張：其為系爭土地之拍定人，系爭土地於系爭強
    制執行程序終結前即存有系爭建物，而被告丁○○為系爭
    592 號建物（含其他地上物、鐵架、廁所及圍牆等）之占有
    人，無權占用系爭土地如附圖所示C 、B 、D 部分土地；而
    被告戊○○為系爭590 號建物之使用人，無權占用系爭土地
    如附圖所示A 部分土地，原告爰依民法第767 條規定，請求
    被告將上開無權占用系爭土地之建物及地上物全部拆除，並
    將系爭土地騰空返還予原告。再被告無權占有系爭土地而獲
    有相當於租金之利益，依土地法第105 條準用第97條計算，
    被告每月獲有相當於租金之利益共1,995 元，被告丁○○、
    戊○○占用系爭土地之比例各為63％、37％，併依民法第
    179 條規定，請求被告丁○○、戊○○各應自94年4 月1 日
    起至騰空返還系爭土地予原告之日止，按月給付原告分別為
    1,257 元、738 元等語。
二、被告則以：簡玉掌與簡陳菊於57年2 月3 日將第210 等地號
    土地售予新企公司，並約定簡玉掌、簡陳菊保留其中100 坪
    土地所有權，嗣於63年6 月3 日簡玉掌因前開買賣再與新企
    公司簽立系爭和解書，約定簡玉掌保留約100 坪土地未出售
    ，且該100 坪土地所有權屬簡玉掌所有及使用。被告繼承簡
    玉掌之系爭土地所有權後，於65年3 月間持新企公司出具使
    用同意書，向桃園縣政府申請於該100 坪土地上，由被告興
    建完成系爭建物，原始取得系爭建物所有權。新企公司於93
    年6 月23日將210 地號土地分割出100 坪即系爭土地。惟未
    將所有權回復登記為簡玉掌或被告名義，竟私自將系爭土地
    出賣予受告知人乙○○，乙○○因系爭土地遭查封拍賣，而
    由原告拍定取得。乙○○及原告均為系爭土地之係惡意承買
    人，新企公司與簡玉掌已約定系爭建物有坐落系爭土地之權
    源，且新企公司於建屋時亦出具使用同意書予被告，是依最
    高法院48年度台上字第1457號判例意旨及民法第425 條之1
    第1項 規定，系爭建物亦未對系爭土地之所有權構成不法之
    侵害。系爭土地原為被告所有權保留中，被告於其上興建系
    爭建物，即類似土地與房屋同屬一人之情形，則新企公司嗣
    將系爭土地售予他人時，土地與房屋分屬二人所有，應類推
    適用民法第425 條之1 規定，推定土地承買人默許被告繼續
    使用系爭建物等語資為抗辯。
三、本件兩造就：(1)原告為系爭土地之拍定人，於93年12月24日
    完成所有權移轉登記，系爭建物於系爭土地受強制執行程序
    終結前即存有；(2)被告丁○○占有如附圖所示C 、B 、D 部
    分土地，被告戊○○占有附圖所示A 部分土地，(3)簡玉掌曾
    於63年6 月3 日因210 等地號土地買賣而與新企公司簽立和
    解書，約定簡玉掌保留其中約100 坪土地未出售等情，均無
    爭執，有原告提出而被告亦不爭執其真正之土地所有權狀、
    土地登記第一類謄本、系爭和解書各1 件附卷足參，並經本
    院調閱系爭強制執行事件卷宗查對無誤，堪認為真。
四、本件原告主張為系爭土地之所有人，被告丁○○無權占用附
    圖所示C 、B 、D 部分土地，被告戊○○無權占用附圖所示
    A 部分土地，請求被告將上開無權占用系爭土地之建物及地
    上物全部拆除，並將系爭土地騰空返還予原告，併請求被告
    丁○○、戊○○應分別自94年4 月1 日起至騰空返還系爭土
    地予原告之日止，按月各給付原告1,257 元、738 元等語；
    被告則以上揭情詞置辯。是本件兩造間主要爭點厥於：(1)被
    告丁○○、戊○○有無占有使用系爭土地如附圖所示C 、B
    、D 部分、及A 部分土地之合法權源；(2)得否適用或類推適
    用民法第425 條之1 第1 項規定等節。茲分述判斷如下：
  (一)被告丁○○、戊○○有無各占有使用系爭土地如附圖所示C
    、B 、D 部分、以及A 部分土地之合法權源：
    1.按「土地與房屋為各別之不動產，各得單獨為交易之標的
      ，且房屋性質上不能與土地使用權分離而存在，亦即使用
      房屋必使用該房屋之地基，故土地及房屋同屬一人，而將
      土地及房屋分開同時或先後出賣，其間雖無地上權設定，
      然除有特別情事，可解釋為當事人之真意，限於賣屋而無
      基地之使用外，均應推斷土地承買人默許房屋承買人繼續
      使用土地」（最高法院48年度台上字第1457號判例意旨參
      照）。是上揭判例適用之前提為土地與房屋原同屬一人，
      且所有權人將土地及房屋分別出賣予不同之人，而不包括
      僅單獨移轉土地或房屋所有權之情形。本件原告係經由法
      院拍定取得系爭土地之所有權，且經所有權移轉登記完畢
      ，有系爭強制執行卷及土地登記謄本附卷可參，兩造亦無
      爭執。土地所有人得基於所有權之作用，對於無權占有或
      侵奪其物者，得請求返還之；對於妨害其所有權者，得請
      求除去之，民法第767 條復有明定。被告辯稱有合法占有
      系爭土地之使用權源，此屬對被告有利之事實，惟經原告
      否認，則被告即有舉證之必要。被告雖辯稱：簡玉掌與簡
      陳菊於57年2 月3 日因210 等地號土地售予新企公司，簽
      訂買賣契約書補充條款約定：第234 地號土地內靠與208
      、209 地號土地界線起寬度35台尺計算面積100 坪部分土
      地，由簡玉掌負責保留；嗣於63年6 月3 日簡玉掌再與新
      企公司簽立和解書，約定簡玉掌保留約100 坪土地未出售
      ，且該100 坪土地所有權屬簡玉掌所有及使用等語。惟被
      告從未提出前開買賣契約書，空言主張簡玉掌與新企公司
      於前揭契約書補充條款有保留其中100 坪土地未出售云云
      ，已非無疑。再系爭和解書雖載有簡玉掌保留約100 坪土
      地所有權未出售，惟系爭和解書未有附圖可稽，無法證明
      系爭和解書所指之100 坪土地，與系爭建物之位置相符，
      自難認被告占有之系爭建物有合法使用系爭土地之權。又
      被告於65年3 月間向桃園縣政府申請於土地上續建未完成
      建築工程所提之使用同意書，載明該土地所有權人為新企
      公司，並非簡玉掌或被告，縱認系爭建物確係存在於該和
      解書所載之100 坪土地上，惟該土地已登記為新企公司所
      有，已無土地及房屋同屬一人之情形。且簡玉掌與簡陳菊
      系爭和解書所載之100 坪土地移轉登記予新企公司時，係
      僅單獨移轉土地所有權，其後亦從未將系爭建物之所有權
      移轉予他人，自與上開判例意旨未合。
    2.次參諸最高法院59年度台上字第2490號判例「使用借貸，
      非如租賃之有民法第425 條之規定，縱令上訴人之前手將
      房屋及空地，概括允許被上訴人等使用，被上訴人等要不
      得以上訴人之前手，與其訂有使用借貸契約，主張對現在
      之房地所有人即上訴人有使用該房地之權利」之意旨，本
      件新企公司雖出具使用同意書同意被告續建系爭建物，惟
      並未約定被告使用土地應支付之對價，被告亦無提出任何
      支付使用土地對價之證據資料供參。則前揭使用同意書之
      性質，應為使用借貸契約，而使用借貸關係僅具有債之相
      對效力，則該債權契約並無拘束新企公司之後手即乙○○
      與原告之效力，是被告以其與新企公司間之使用借貸契約
      ，主張其有占有使用系爭土地之權源，尚屬無據。
  (二)本件得否適用或類推適用民法第425條之1第1項規定：
    1.按89年8月5日修正施行之民法第425條之1第1項明定：「
      土地及其土地上之房屋同屬一人所有，而僅將土地或僅將
      房屋所有權讓與他人，或將土地及房屋同時或先後讓與相
      異之人時，土地受讓人或房屋受讓人與讓與人間或房屋受
      讓人與土地受讓人間，推定在房屋得使用期限內，有租賃
      關係，其期限不受第449 條第1 項之限制」。其次，在民
      法債編修正施行前發生之債，除民法債編施行法有特別規
      定外，不適用修正施行後之規定，民法債編施行法第1 條
      後段亦有明定。本件被告辯稱：原告係於94年1 月17日拍
      賣取得系爭土地所有權，應有民法第425 條之1 第1 項規
      定之適用等語。惟自新企公司、乙○○迄至原告取得系爭
      土地所有權，系爭建物仍屬被告所有，並不符民法第425
      條之1 第1 項規定「土地及其土地上之房屋同屬一人所有
      」之要件，被告所辯，自屬無據。再簡玉掌與簡陳菊因該
      210 等地號土地買賣而將系爭土地售予新企公司，係於57
      年2 月3 日，即其雙方債之關係成立在上開民法債篇修正
      之前，依民法債編施行法第1 條後段規定，亦不適用修正
      施行後之民法第425 條之1 第1 項規定。
    2.次按不動產物權，依法律行為而取得、設定、喪失、及變
      更者，非經登記，不生效力，民法第758 條定有明文。再
      民法第425 條之1 第1 項規定雖有包括僅就房屋或土地其
      一單獨移轉之情形，惟本件系爭土地是否即為系爭和解書
      中簡玉掌所保留約100 坪土地，被告並未舉證以實其說，
      已如前述，而新企公司最終並未將系爭100 坪土地分割移
      轉登記於簡玉掌名下，簡玉掌即無取得系爭土地之所有權
      ，則為其繼承人之被告亦無所謂保留其所有權可言。故被
      告主張系爭土地原為被告所有權保留中，其於系爭土地地
      上興建系爭建物，即類似土地與房屋同屬一人之情形，於
      新企公司將系爭土地售予他人時，應得類推適用民法第
      425 條之1 規定云云，即非可採。
五、按無法律上原因而受利益，致他人受損害者，應返還其利益
    ，為民法第179 條所明定，其得請求之範圍，應以他方所受
    之利益為度，非以請求人所受損害若干為準，無權占有他人
    土地，可能獲得相當於租金之利益，為社會通常之觀念（最
    高法院61年台上字第1695號判例參照）。本件被告既屬無權
    占有原告所有系爭土地，受有使用之利益，其價額即相當於
    租金之數額，原告自得本於不當得利之法律關係，請求被告
    返還所受利益。再原告於93年12月24日取得系爭土地所有權
    ，被告於是日起即已無權占有系爭土地，則原告請求被告自
    94 年4月1 日起返還所受相當於租金之利益，於法並無不合
    ，應予准許。參以土地法第105 條準用第97條規定，城市地
    方房屋之租金，以不超過土地及其建築物申報總價額年息10
    ％為限，原告請求以系爭土地申報總價額年息7 ％，被告亦
    不爭執，應予准許。而系爭土地93年1 月當期申報地價每平
    方公尺為955.2 元，有土地登記謄本1 件在卷可稽，被告丁○○無權占有附圖所示C 、B 、D 部分土地面積共186 平方
    公尺（110+38+38 ＝186）， 其每月獲有相當於租金之利益
    為1,036 元（955.2 ×186 ×7 ％÷12＝1,036 ，小數點以
    下四捨五入，下同），被告戊○○無權占有如附圖所示A 部
    分面積110 平方公尺，每月獲有相當於租金之利益為613 元
    （955.2 ×110 ×7 ％÷12＝613）。 從而，原告請求被告
    丁○○、戊○○應自94年4 月1 日起至騰空返還附圖所示C
    、B 、D 部分、以及A 部分土地予原告之日止，按月各給付
    原告1,036 元、613 元，為有理由，應予准許；逾此部分之
    請求，為無理由，應予駁回。
六、綜上，本件原告基於所有權之作用及不當得利之法律關係，
    分別請求被告丁○○、戊○○各拆除如附圖所示C 、B 、D
    部分、以及A 部分土地上建物，並自94年4 月1 日起按月給
    付原告相當於租金之不當得利，分別為1,036 元、613 元，
    為有理由，應予准許，逾此部分，則屬無據，應予駁回。
七、本件所命被告交還土地部分，因需拆除系爭建物，其性質非
    相當期間不能履行，斟酌被告之處境，兼顧原告之利益等情
    狀，本院酌定以6 個月為合理，爰併諭知其履行期間。
八、兩造均陳明願供擔保聲請宣告假執行、或免為假執行，經核
    原告勝訴部分，均合於法律規定，爰分別酌定相當之擔保金
    額併准許之。至原告其餘假執行之聲請，則因訴之駁回而失
    所附麗，併應駁回。
九、本件事證已臻明確，兩造其餘主張、陳述與攻擊防禦方法及
    舉證，核與判決結果不生影響，爰不逐一論述，附此敘明。
十、據上論結，本件原告之訴為一部有理由，一部無理由，依民
    事訴訟法第79條、第85條第1 項但書、第396 條第1 項、第
    390 條第2 項、第392 條第2 項，判決如主文。
中    華    民    國    95    年    3    月    13    日
                  民事第二庭    法  官  李昆南
以上正本係照原本作成
如不服本判決提起上訴，須於判決送達後20日內向本院提出上訴
狀，並繳納上訴裁判費。
中    華    民    國    95    年    3    月    13    日
                                書記官  林吟玲


司法院資訊處製作；財團法人民間司法改革基金會備份。
